【裁判字號】    98,訴,2641
【裁判日期】    990819
【裁判案由】    虛報進口貨物產地
【裁判全文】
臺北高等行政法院判決
                                      98年度訴字第2641號
                                      99年8月5日辯論終結
原      告  忠泰國際興業有限公司
代  表  人  乙○○
被      告  財政部基隆關稅局
代  表  人  丙○○○○○○
訴訟代理人  丁○○
            甲○○
            己○○
上列當事人間虛報進口貨物產地事件，原告不服財政部中華民國
98年10月21日台財訴字第09800492100 號訴願決定，提起行政訴
訟，本院判決如下：
    主  文
訴願決定、復查決定及原處分關於沒入大理石材質貨物超過壹仟
參佰陸拾捌件部分及罰鍰超過新臺幣伍拾伍萬陸仟陸佰陸拾參元
部分均撤銷。
原告其餘之訴駁回。
訴訟費用由原告負擔百分之八十六，餘由被告負擔。
    事實及理由
一、事實概要：
    原告委由上承報關行於96年12月19日向被告報運進口馬來西
    亞產製大理石骨灰甕乙批（報單號碼：第AE/96/6116/0048
    號），經查核結果，實際來貨產地為中國大陸，第1-3 項為
    大理石製骨灰甕計1,548PCS及第4 項為花崗石製骨灰甕計
    300PCS，核均非屬經經濟部公告准許輸入之大陸物品。嗣原
    告於97年12月30日以專案進口未開放大陸物品申請書向經濟
    部國際貿易局（下稱國貿局）申請專案進口，經濟部於98年
    2 月23日以經授貿字第09820022470 號函復以：「…僅同意
    專案進口花崗石製骨灰甕計300PCS，…大理石製骨灰甕，國
    內有產製且供應充足，故不符合專案進口條件，本部不同意
    專案進口…。」，認原告報運貨物進口涉虛報貨物產地及數
    量，逃避管制情事（第1-3 項），爰依海關緝私條例第37條
    第3 項轉據同條例第36條第1 項、第3 項規定，處貨價1 倍
    之罰鍰計新臺幣（下同）633,837 元，併沒入貨物；第4 項
    因已取得國貿局簽發之第FTX298W0000000號專案輸入許可證
    ，准依財政部97年11月3 日台財關字第09705505100 號令規
    定，可免認屬逃避管制論處，惟另涉虛報貨物產地、材質，
    逃漏關稅情事，爰依海關緝私條例第37條第1 項規定，處所
    漏關稅額2 倍之罰鍰計11,070元。原告不服，申請復查，未
    獲變更，提起訴願，亦遭駁回，遂向本院提起本件行政訴訟
    。
二、兩造聲明：
    (一)原告聲明：
      1.訴願決定、復查決定及原處分均撤銷。
      2.訴訟費用由被告負擔。
    (二)被告聲明：
      1.訴願決定、復查決定及原處分關於沒入大理石材質貨物
        超過1,368件部分及罰鍰超過556,663元部分均撤銷。
      2.原告其餘之訴駁回。
      3.訴訟費用由原告負擔。
三、原告主張：
    (一)1.石礦公會查復結果，指「依所送貨樣2 件及相片研判其
        原石產地均為中國，貨樣為『山西黑』及產自雲南之『
        河口白玉』：該石礦公會竟能依據網站圖片即可「研判
        」原石產地為中國『山西黑』『河口白玉』（網站圖片
        紋理不清，如何「研判」）；而基隆關稅局竟亦能依該
        石礦公會提供之網址圖片與來貨相片比對，而確定產地
        為中國大陸，更令人不解；再者，協立企業公司係原告
        計畫成立之公司（後因本件貨物遭海關查扣致未能設立
        ），原即打算販售本件貨物，其型錄則是以馬國製造商
        所提供之成品照片製作，豈是未具代表性且與本件無涉
        ；且據原告於99年7 月5 日向海關申請，至私貨倉庫拍
        攝之本件扣關貨物照片，即可證實際上本件來貨和中國
        石材圖庫查詢所列之骨灰甕，無論其造型及內部之另配
        件均完全不同（鈞院卷1 第26頁以下，附件2 ），足證
        來貨並非中國所產製；另依據「馬來西亞礦物暨地球科
        學部及自然資源暨環境部2008年度報告」（鈞院卷1 ，
        附件6 ）該國確有豐富之花崗石及大理石礦產，又依據
        「馬來西亞礦物與地球科學局地圖報告16- 吉打州烏魯
        慕達區的地質與礦物資源」（鈞院卷1 ，附件7 ）所附
        圖片其紋路、色澤確與本件貨相同，足證原告所述屬實
        。又前述六堵分局驗貨課移請關稅總局鑑定之骨灰甕，
        經原告提出申請後，由該分局送其他專業單位（國立成
        功大學資源工程學系）鑑定，檢驗結果材質為玄武岩及
        大理石（鈞院卷1 第30頁以下，附件3 ），並非石礦公
        會所稱之『山西黑』及產自雲南之『河口白玉』。按「
        中華民國輸出入貨品分類號列（C.C.C. Code ）」及「
        大陸物品有條件准許輸入項目彙總表」，花崗岩製品之
        「稅則號別」為「6802.93.90.00- 7」（鈞院卷1 第33
        頁，附件4 ），玄武岩之「稅則號別」則為「
        6802.99.90.00-1 」（鈞院卷1 第34頁、35頁，附件5
        、6 ），可見在進口時海關認定玄武岩並非花崗岩。又
        大理石製品石礦公會竟稱之為「雲南河口白玉」，足證
        該公會所謂之「鑑定」並無公信力可言。再者，按所謂
        石礦公會之「石材鑑定委員會」，其成員僅是販賣石材
        、切剖石材的公會會員（即國內石材公司、工廠老闆）
        ，並非具有客觀性之學術專家學者，其所為之「鑑定」
        難令原告信服；且被告多次應允查廠，至今仍未函請我
        國駐馬代表處查廠，有違行政程序法第8 條及第9 條之
        規定。
      2.被告復引據石礦公會97年5 月13日查復指稱「來貨骨灰
        罐共計1,848PCE，從下單至裝船出口僅41天…依本業業
        者稱：依整個作業流程每人每天最多可完成1.5 個，每
        人每月約可完成45個。另據業者表示：馬來西亞無骨灰
        罈加工廠」、「依所送樣品及照片研判該批骨灰罈外觀
        之經文圖應屬機械雕刻（噴砂）製成，非人工雕刻…」
        ，惟原告向該局六堵分局提出之工廠說明書（鈞院卷1
        第36頁以下，附件7 ）中即已敘明當初採購本批大理石
        製品骨灰甕時之情事及說明該工廠所生產製造本批大理
        石製品骨灰甕之過程：「台灣客戶乙○○先生於2007年
        9 月29（日前來本工廠商談採購花崗石板時，於本工廠
        倉庫內看見庫存之石製骨灰甕，表示有採購的意願，並
        問數量有多少，經本工廠清點結果統計各式石製骨灰甕
        共有900 多個，徐先生表示不夠，並說要採購一個20呎
        貨櫃的量，約需1800多個，其中並要有經文噴砂者約想
        4 、5 百個，問本工廠可否趕工生產，本人表示沒問題
        ，因工人每人合每天可生產5 至6 個，而本工廠工人約
        有20個人，絕對可在最短時今間內交貨，至於經文噴砂
        本工廠也有噴砂機可作業」、「本人前答覆台灣駐馬國
        辦事處所稱：接獲訂單後才生產、係因當時不明白台灣
        駐馬國辦事處之詢問是作何用途，所以沒有很精確的回
        答，正確的答覆應該是『接獲訂單後才生產不夠的數量
        』，尚請見諒」，亦從未表示經文圖係以人工雕刻，並
        無前後矛盾之處。
      3.據駐外單位函復被告略以「該馬商皆稱…即利用切割機
        切成一定尺寸後，經手工加工及拋光製成成品。」云云
        。經查，所謂「經手工加工及拋光製成成品」係指非自
        動化一貫作業，而需由工人持研磨機、拋光機逐一加工
        ，被告誤導為純手工製造乃引據失義，已悖逆常理。
      4.本櫃中有經文噴砂者僅有468 個、其餘1380個皆為光滑
        面之甕，原告在關稅總局原產地認定委員會中即曾提出
        說明表示：本批貨物是由原告至出口商DEMAND
        EARNINGS SDN BHD. 之工廠參觀時，於倉庫中挑選已製
        成之成品，惟庫存數量不敷原告所需數量（當時約僅有
        920 個光滑面之甕），原告乃立即當場向該工廠訂購光
        滑面460 個及有經文噴砂者468 個（原告回台灣將經文
        貼紙郵寄提供工廠）因此於製造時程上完全沒有問題，
        此外並有匯款水單，足資證明原告確係向DEMAND
        EARNINGSSDN BHD 採購。
    (二)被告主張申請人所提供塑膠模紙經文格式（每行13字），
      核與來貨所刻經文格式（每行10字）不同云云。經查，此
      係因當時10行之經文模紙均在訂貨後全數送交馬國工廠，
      此由馬國工廠說明書中即可知悉「徐先生聽了表示明確數
      量他算算後再確認，至於經文他回台灣後會立刻將經文貼
      紙寄過來，不過本工廠可立即著手生產光滑面之甕，當時
      本人表示經文貼紙可在馬國做，徐先生表示還是從台灣送
      來較放心，要不然錯一個字就全完了」，且本批進口之骨
      灰甕原即有每行10字、13字之經文（鈞院卷1 第40頁以下
      ，附件8 ），因此乃隨意取另批每行13字經文貼紙，原意
      只是在向海關說明來貨是以噴砂雕刻，原告在貨物查驗時
      及於關稅總局產地認定委員會時均有表示來貨是以噴砂雕
      刻，並提供相片4 張（鈞院卷1 第52頁，附件9 ）及馬商
      所寄成品相片（鈞院卷1 第53頁以下，附件10）為憑，並
      提供原告於99年7 月5 日至私貨倉庫拍攝之本件扣關貨物
      照片，證明本批進口之骨灰甕原即有每行10字、12字、13
      字之經文（鈞院卷2 ，附件6 ）。
    (三)原告於96年12月19日向六堵分局申報進口馬國大理石製骨
      灰甕乙批，經查驗結果認定部分為花崗石製品，原告於復
      查申請書中即已敘明：「本批經六堵分局驗貨課移請關稅
      總局會同石材工會及專家學者鑑定時指：部分（190PCS）
      係中國大陸「安溪黑」者（申請人到場列席說明），經申
      請人於會後向馬國生產工廠DEMAND EARNINGS SDN BHD 查
      詢，該工廠表示被指「安溪黑」部分，實際材質是以印尼
      大理石生產製造之骨灰甕，而其餘則是以馬國本土礦脈大
      理石生產製造之骨灰甕（1658PCS ），此部分關稅總局鑑
      定委員會並無疑義。」，原告對於石材來源說辭並未反反
      覆覆，僅在於陳述本件貨物部分是使用自印尼進口之大理
      石，部分是使用馬國本土礦脈大理石生產製造之事實；至
      於該2 份馬國自印尼進口報單之收貨人非本件馬國製造商
      ，係因馬國工廠是向石材進口商購入由印尼進口之大理石
      加工，生產工廠所使用之石材種類甚多，不可能全部為自
      行進口，部分石材會向進口商或其他同業採購，此在業界
      為普遍之現象，被告逕以該2 份馬國自印尼進口報單之收
      貨人非本件馬國製造商，即質疑本件貨品非該製造商所生
      產之推論依據為何，未見被告說明。
    (四)經查系爭貨物其中300 個花崗石製骨灰甕，經向經濟部國
      貿局申請核發「專案輸入許可」准予進口，餘1,548PCS大
      理石製骨灰甕則仍扣留原倉，但原告於98年9 月3 日至倉
      庫區分來貨，以便提領該300 個花崗石製骨灰甕時，發現
      其他申報為「大理石」製者，有屬玉石製者、有屬化石製
      者，與申報之「大理石」有異，乃會同關員共同逐一開啟
      檢視，結果發現實際來貨材質並非大理石，而是由玉石、
      化石、琉璃、青斗石等材質製成，與原查驗結果及處分書
      內容完全不同。為此，乃申請由被告再指派驗貨員複驗，
      因此來貨與查驗結果不符是由原告主動發現，請陪同之關
      員共同逐一開啟檢視，並進而申請複驗（鈞院卷1 ，附件
      1 ），凡此皆肇因於馬來西亞出口商不瞭解我國國情（有
      禁止中國大陸物品輸入規定）因此對材質馬虎申報所致（
      馬商認為價位差不多，只申報主要項目即可），致於琉璃
      製品則是原告曾向其詢問馬國有無生產琉璃製骨灰甕，結
      果馬商在市場上找到貨源後即一併交運，亦未曾告知原告
      櫃中有此類物品。至於雖主動要求複驗，並於複驗時發現
      材質、數量不符，原告自始並無就此一部分主張免罰，而
      是請求被告核認原申報之地。
    (五)又所謂「客戶定購單」者實係原告於98年9 月3 日至倉庫
      區分來貨，以便提領花崗石製骨灰甕時，發現其他申報為
      「大理石」製者，有屬玉石製者、有屬化石製者，與申報
      之「大理石」有異，為便利驗貨員複驗作業，乃急電請馬
      來西亞出口商提供正確之來貨明細，再隨手將之繕打在原
      告既有之「客戶定購單」表格中，因該表格上原即有品名
      、數量、編號等項次，以便驗貨員能易於核對，並非真有
      客戶訂購這些貨品，此由原告於97年12月30日第一次向經
      濟部國貿局投遞「專案進口未開放大陸物品申請表」時，
      係依據海關查驗結果申請80個花崗石製骨灰甕專案進口，
      後經海關自行發現尚有300 個花崗石製骨灰甕於第一次查
      驗時未發現，乃通知原告再就該300 個花崗石製骨灰甕於
      98年3 月10日再向經濟部國貿局申請核發「專案輸入許可
      」（前後2 次合計380 個），足見並無被告所指「原告知
      道來貨詳細品名及數量，馬國出口商反而不清楚」之情形
      云云。
    (六)提出AE/96/6116/0048 進口報單、原告下游企業目錄內頁
      製作流程圖所示之另配件、國立成功大學資源工程學系檢
      驗報告、花崗岩製品之「稅則號別」、未列名其他石製品
      （玄武岩）之稅則號別、大陸物品有條件准許輸入項目彙
      總表、工廠說明書、每行10字、12字、13字經文之成品相
      片、相片4 張、馬商所寄成品相片、複驗申請書、骨灰甕
      照片（有每行10字、12字、13字之經文）、馬來西亞礦物
      暨地球科學部及自然資源暨環境部2008年度報告、馬來西
      亞礦物與地球科學局地圖報告16- 吉打州烏魯慕達區的地
      質與礦物資源、匯款水單等件影本為證。
四、被告主張：
    (一)經查本件行政救濟期間，原告委由上承報關行至被告存放
      私貨之國宇倉庫，欲提領上開已取得專案輸入許可證，准
      免依逃避管制論處之第4 項貨物花崗石製骨灰甕計300PCS
      時，發現被告原查驗結果與存倉之扣押物有不盡相符情形
      。複驗時，參照原告交由上承報關行所提供之「客戶訂購
      單」（原處分卷1 ，附件11）資料，會同該報關行全部開
      箱，逐箱逐件清點結果（原處分卷1 ，附件12-1），原申
      報貨物第1-3 項大理石骨灰甕應減計數量，更正為1,368
      PCS ，並於報單增列未申報之第5-6 項琉璃骨灰甕計
      100PCS（屬准許進口類物品）、第7 項花崗石製骨灰甕計
      80PCS ，原告已再向國貿局取得第FTX298W0000000號（原
      處分卷1 ，附件13）專案輸入許可證，故第5-7 項貨物免
      依逃避管制論處，惟因仍涉虛報貨物產地、材質及數量，
      偷漏關稅情事，仍應依法核處。是以，本件原處分難謂妥
      適，應予依減計數量及增列項目變更處分，案經被告複核
      結果，第1-3 項貨物涉虛報產地及數量，逃避管制，依海
      關緝私條例第37條第3 項轉據同條例第36條第1 項、第3
      項規定，處貨價1 倍之罰鍰更正為548,393 元，併沒入貨
      物（關於原處分1-3 項貨物處貨價1 倍罰鍰633,837 元之
      部分更正為548,393 元；關於原處分1-3 項沒入貨物
      1,548PCS之部分更正為1,368PCS）；另第4-7 項貨物虛報
      產地、材質及數量，偷漏關稅，依海關緝私條例第37條第
      1 項規定，處偷漏關稅額2 倍之罰鍰更正為8,270 元（變
      更處罰鍰之核算表，原處分卷5 ，附件25）（第1-4 項貨
      物之查價單，原處分卷6 ，附件26；第5-6 項貨物之查價
      單，原處分卷6 ，附件27）。本件變更處分並未違反不利
      益禁止變更原則。
    (二)被告依據台灣區石礦製品工業同業公會（97）台石製公字
      第970434號傳真電文（原處分卷2 ，附件17）以該公會參
      據所送樣品、照片及http://pic.stonebuy.com/中國石材
      圖庫查詢綜合研判之結果為「山西黑」及產自雲南之「河
      口白玉（大陸原石編號為M5323 ）又稱貝殼化石」認定材
      質及產地，並非僅依據網站圖片認定。又原告提供協立企
      業骨灰甕之型錄，查該公司並未登錄於經濟部商業司之公
      司及分公司基本資料查詢網頁（原處分卷7 ，附件28），
      為未登記之公司，未立案公司之自製型錄，核無公信力，
      亦無代表性，其型錄內容殊無足採。又核商業上石材的命
      名一般多冠以地名、國名或來源地名，如山西黑係來自中
      國山西、河口白玉係來自中國雲南，山西黑及河口白玉為
      其石種名稱，而其石材種類仍分屬為花崗石與大理石，與
      權威機構鑑定檢驗結果（國立成功大學資源工程學系98年
      10月1 日及98年11月19日檢驗報告稱來貨為廣義之花崗岩
      及大理石）（原處分卷4 ，附件22、23）並無不同。
    (三)原告主張核與駐馬來西亞代表處經濟組97年1 月16日馬來
      經字第09700000530 號（原處分卷2 ，附件16）查復略以
      ：「至大理石原料，馬商稱曾於2006年7 月27日答復告知
      該公司除花崗石產品外，亦製造大理石產品，經常自印尼
      進口大理石塊，並提供2005年進口報單Z00000000000、
      Z00000000000供參。」之產地說詞並不相同，且該2 份馬
      國自印尼進口報單之收貨人亦非本件馬國製造商，且未提
      供該報單進口人與馬國製造商間之交易資料以實其說，無
      法證明石材係自印尼進口。復亦未提供馬國礦產圖鑑證明
      來貨係馬國所生產，所持理由，不足採信；另將來貨對照
      所附馬國JABATAN MINERAL DAN GEOSAINS MALAYSIA
      MINERALS AND GEOSCIENCE DEPARTMENT MALAYSIA 資料，
      該文件係敘述馬國礦場分佈，礦種、礦產照片；另對照所
      附INDUSTRIAL MINERAL PRODUCTION STATISTICS AND
      DIRECTORY OF PRODUCERS IN MALAYSIA 2007 資料，該文
      件則敘述馬國礦種、礦商之概況，均無與本件系爭來貨紋
      路、色澤可供對照之圖譜。
    (四)本件經被告複驗重新清點後，已更正各項次之貨名及數量
      ，花崗石骨灰甕380PCE部分，並於原告補正輸入許可文件
      後放行。惟本件原申報進口報單、INVOICE （發票）NO：
      DESB-0711/26、PACKING LIST（裝箱單）NO：DESD-0711/
      26（原處分卷1 ，附件1 ）及ORDER （訂貨單）JHTAI001
      號（原處分卷2 ，附件16），所記載貨名皆為大理石製品
      ，與查驗結果來貨為大理石、花崗石及琉璃等三種製品不
      符，可知馬國製造商對本件貨品之材質、數量並不清楚，
      石材來源說辭反覆，有違常理與事實不符。而原告會同被
      告驗貨員至倉庫複驗時，提交驗貨員之客戶訂購單（原處
      分卷1 ，附件11），載有詳細之品名及數量，核與原告所
      檢附第JHTAI001號訂貨單亦不相符，由訂單至報關發票、
      進口報單，所有文件均與來貨不相符合，虛報意圖明顯，
      訴訟理由核不足採。而於複驗時發覺材質、數量不符，並
      不符合關稅法第17條第5 項「應於海關核定應驗貨物前為
      之」之報單申請更正規定，無法冀邀免罰，訴訟理由所稱
      ，核不足採。
    (五)本件經駐外單位查復結果：「請該馬商亦提供生產設備表
      及照片，惟該馬商僅說明製造過程頗單純，即利用切割機
      切成一定尺寸後，經手工加工及拋光製成成品」（駐馬來
      西亞代表處經濟組97年1 月16日馬來經字第09700000530
      號函，原處分卷2 ，附件16）、「依本業業者稱：依整個
      作業流程（包括鋸切成方塊、鑽台、粗胚、磨製罐身、磨
      製罐蓋、成品、噴砂等）每人每天最多約可完成1.5 個，
      每人每月約可完成45個。另據業者表示馬來西亞無骨灰罈
      加工廠。依所送樣品及照片判斷該批骨灰罈外觀之經文圖
      案應屬機械雕刻（噴砂）製作而成，非人工雕刻」（台灣
      區石礦製品工業同業公會97台石製公字第970434號電文，
      原處分卷2 ，附件17）、「馬商答復資料…說明從所提供
      之照片可知設計非常單純，任何熟練工匠可根據所給之直
      徑及高度加工，而不需藍圖，加工過程非常單純即
      CUTTING →POLISHING →HANDCRAFTING；爰詢問該公司除
      切割、拋光外，有無其他任何加工程序並請該公司提供藍
      圖，對此並未詳細回應，僅如上述稱設計非常單純」（駐
      馬來西亞代表處經濟組97年2 月28日馬來經字第
      09700002560 號函，原處分卷2 ，附件18）。而參考原告
      所提供之工廠相片，只能看到切割機及切割後之石板製品
      。又被告曾數度函請駐外單位協查有關該馬商之生產設備
      及製造過程，嗣據駐外單位函復略稱：「該商皆稱設計單
      純、製造過程也頗單純，並檢送僅拋光之產品照片供參，
      完全未提及有繁複雕刻或噴砂加工等事，且未提供生產設
      備資料。另據馬國天然資源及環境部轄下之礦物及地球科
      學局（Minerals and Geoscience Department Malaysia
      ）所出版之『Directory of Mineral-Based Industries
      2005』，顯示本案馬商歸類為大理石板廠商，並非骨灰罐
      生產工廠…。」（駐馬來西亞代表處經濟組97年4 月21日
      馬來經字第09700004790 號函，原處分卷2 ，附件19）。
      而核原告所提供無工廠名稱之廠內照片所見，該廠除簡陋
      之噴砂機外，未見其他相關生產設備，及馬商稱製造過程
      頗單純，係以人工加工及拋光製成成品等情，原告亦稱所
      提供之照片只是重點拍攝，卻未拍攝製作骨灰罈所需之研
      磨機及拋光機等重要生產設備，核與實到來貨外觀雕刻有
      「福」、「壽」及「金剛經」、「大悲咒」等花草圖，產
      品有複雜之雕刻、裝飾及上色不符，並無法證實該馬國製
      造商有足夠生產系爭來貨之能力。
    (六)本件經核原告於97年4 月10日以說明書（原處分卷3 ，附
      件21）說明製作過程，所檢附附件之供貼經文之花紙圖形
      ，其經文格式（每行13字），與部分來貨所刻經文格式（
      每行10字）不同，事後又主張原意只是說明來貨是以噴砂
      雕刻而已，核屬事後飾詞，不足為採等語。
五、按「報運貨物進口而有下列情事之一者，得視情節輕重，處
    以所漏進口稅額2 倍至5 倍之罰鍰…：一、虛報所運貨物之
    名稱、數量或重量…四、其他違法行為。」；「有前2 項情
    事之一而涉及逃避管制者，依前條第1 項及第3 項論處。」
    ；「私運貨物進口、出口或經營私運貨物者，處貨價1 倍至
    3 倍之罰鍰。」；「前2 項私運貨物沒入之。」，海關緝私
    條例第37條第1 項、第3 項及第36條第1 項、第3 項各定有
    明文。又進口非屬「台灣地區與大陸地區貿易許可辦法」第
    7 條規定准許輸入之大陸地區物品者，即構成進口禁止輸入
    之物品而涉及逃避管制之違法行為，合先敘明。
六、前揭事實概要所載各情，為兩造所不爭，且有上開各該文件
    、原處分、復查決定書及訴願決定書等件影本附原處分卷及
    訴願機關卷可稽。茲依前述兩造主張之意旨，就下列各點敘
    明判決之理由。
七、原告報運進口系爭貨物，涉有虛報貨物產地及數量，逃避管
    制，以及虛報貨物產地、材質，逃漏關稅之違章情事：
    (一)本件原告於96年12月19日向被告報運進口馬來西亞產製大
      理石骨灰甕乙批（報單號碼：第AE/96/6116/0048 號，原
      處分卷1 附件1 ），經查核結果，實際來貨產地為中國大
      陸，第1-3 項為大理石製骨灰甕計1,548PCS及第4 項為花
      崗石製骨灰甕計300PCS（嗣經清點結果，原申報貨物第
      1-3 項大理石骨灰甕應減計數量，更正為1,368PCS，並於
      報單增列未申報之第5-6 項屬准許進口類物品之琉璃骨灰
      甕計100PCS，及第7 項花崗石製骨灰甕計80PCS ），核均
      非屬經經濟部公告准許輸入之大陸物品。嗣原告於97年12
      月30日以專案進口未開放大陸物品申請書向經濟部國貿局
      申請專案進口，經濟部於98年2 月23日以經授貿字第
      09820022470 號函復以：「…僅同意專案進口花崗石製骨
      灰甕計300PCS，…大理石製骨灰甕，國內有產製且供應充
      足，故不符合專案進口條件，本部不同意專案進口…。」
      ，認原告報運貨物進口涉虛報貨物產地及數量，逃避管制
      情事（第1-3 項）；第4 項因已取得國貿局簽發之第
      FTX298W0000000號專案輸入許可證，准依財政部97年11月
      3 日台財關字第09705505100 號令規定，可免認屬逃避管
      制論處，惟另涉虛報貨物產地、材質，逃漏關稅情事。被
      告因認原告報運進口系爭貨物，涉有虛報貨物產地及數量
      ，逃避管制，以及虛報貨物產地、材質，逃漏關稅之違章
      情事，核無不合。
    (二)原告主張系爭貨物確為馬來西亞所產製，其無涉有虛報貨
      物產地及數量，逃避管制，及虛報貨物產地、材質，逃漏
      關稅之情事云云。經查，系爭貨物第1-3 項產地為何，被
      告依據台灣區石礦製品工業同業公會（97）台石製公字第
      970434號傳真電文（原處分卷2 ，附件17）以該公會參據
      所送樣品、照片及http://pic.stonebuy.com/中國石材圖
      庫查詢綜合研判之結果為「山西黑」及產自雲南之「河口
      白玉（大陸原石編號為M5323 ）又稱貝殼化石」認定材質
      及產地，並非僅依據網站圖片認定。而原告提供協立企業
      骨灰甕之型錄，查該公司並未登錄於經濟部商業司之公司
      及分公司基本資料查詢網頁（原處分卷7 ，附件28），為
      未登記之公司，未立案公司之自製型錄，自無公信力可言
      。又商業上石材的命名一般多冠以地名、國名或來源地名
      ，如山西黑係來自中國山西、河口白玉係來自中國雲南，
      山西黑及河口白玉為其石種名稱，而其石材種類仍分屬為
      花崗石與大理石，與權威機構鑑定檢驗結果（國立成功大
      學資源工程學系98年10月1 日及98年11月19日檢驗報告稱
      來貨為廣義之花崗岩及大理石）（原處分卷4 ，附件22、
      23）並無不同。原告主張上開貨物之石材產自馬來西亞云
      云，核與駐馬來西亞代表處經濟組97年1 月16日馬來經字
      第09700000530 號（原處分卷2 ，附件16）查復略以：「
      至大理石原料，馬商稱曾於2006年7 月27日答復告知該公
      司除花崗石產品外，亦製造大理石產品，經常自印尼進口
      大理石塊，並提供2005年進口報單Z00000000000、
      Z00000000000供參。」之產地說詞，並不相同；且該2 份
      馬國自印尼進口報單之收貨人並非本件馬國製造商，原告
      未提供該報單進口人與馬國製造商間之交易資料以實其說
      ，亦無法證明上開貨物之石材係自印尼進口。又原告並未
      提供馬國礦產圖鑑證明來貨係馬國所生產，而將上開來貨
      對照所附馬國JABATAN MINERAL DAN GEOSAINS MALAYSIA
      MINERALS AND GEOSCIENCE DEPARTMENT MALAYSIA 資料，
      該文件係敘述馬國礦場分佈，礦種、礦產照片；另對照所
      附INDUSTRIAL MINERAL PRODUCTION STATISTICS AND
      DIRECTORY OF PRODUCERS IN MALAYSIA 2007 資料，該文
      件則敘述馬國礦種、礦商之概況，均無與上開來貨紋路、
      色澤可供對照之圖譜。是以原告所稱其石材產自馬來西亞
      云云，核不足採。再者，本件經被告向駐外單位查復結果
      ：「請該馬商亦提供生產設備表及照片，惟該馬商僅說明
      製造過程頗單純，即利用切割機切成一定尺寸後，經手工
      加工及拋光製成成品」（駐馬來西亞代表處經濟組97年1
      月16日馬來經字第09700000530 號函，原處分卷2 ，附件
      16）；駐外單位查復馬商答復資料：「說明從所提供之照
      片可知設計非常單純，任何熟練工匠可根據所給之直徑及
      高度加工，而不需藍圖，加工過程非常單純即CUTTING →
      POLISHING →HANDCRAFTING；爰詢問該公司除切割、拋光
      外，有無其他任何加工程序並請該公司提供藍圖，對此並
      未詳細回應，僅如上述稱設計非常單純。」（駐馬來西亞
      代表處經濟組97年2 月28日馬來經字第09700002560 號函
      ，原處分卷2 ，附件18）。而參考原告所提供之工廠相片
      ，只能看到切割機及切割後之石板製品。又被告曾函請駐
      外單位協查有關該馬商之生產設備及製造過程，據駐外單
      位函復略稱：「該商皆稱設計單純、製造過程也頗單純，
      並檢送僅拋光之產品照片供參，完全未提及有繁複雕刻或
      噴砂加工等事，且未提供生產設備資料。另據馬國天然資
      源及環境部轄下之礦物及地球科學局（Minerals and
      Geoscience Department Malaysia）所出版之『
      Directory of Mineral-Based Industries 2005』，顯示
      本案馬商歸類為大理石板廠商，並非骨灰罐生產工廠…。
      」（駐馬來西亞代表處經濟組97年4 月21日馬來經字第
      09700004790 號函，原處分卷2 ，附件19）。且被告向台
      灣區石礦製品工業同業公會查證復稱：「依本業業者稱：
      依整個作業流程（包括鋸切成方塊、鑽台、粗胚、磨製罐
      身、磨製罐蓋、成品、噴砂等）每人每天最多約可完成
      1.5 個，每人每月約可完成45個。另據業者表示馬來西亞
      無骨灰罈加工廠。依所送樣品及照片判斷該批骨灰罈外觀
      之經文圖案應屬機械雕刻（噴砂）製作而成，非人工雕刻
      」（台灣區石礦製品工業同業公會97台石製公字第970434
      號電文，原處分卷2 ，附件17）。而被告經核原告所提供
      無工廠名稱之廠內照片所見，該廠除簡陋之噴砂機外，未
      見其他相關生產設備，及馬商稱製造過程頗單純，係以人
      工加工及拋光製成成品等情，原告亦稱所提供之照片只是
      重點拍攝，卻未拍攝製作骨灰罈所需之研磨機及拋光機等
      重要生產設備，核與實到來貨外觀雕刻有「福」、「壽」
      及「金剛經」、「大悲咒」等花草圖，產品有複雜之雕刻
      、裝飾及上色不符。綜上各情，並無法證實該馬國製造商
      有足夠生產系爭來貨之能力。此外，原告於97年4 月10日
      以說明書（原處分卷3 ，附件21）說明製作過程，所檢附
      附件之供貼經文之花紙圖形，其經文格式（每行13字），
      經核與部分來貨所刻經文格式（每行10字）不同，原告事
      後又稱原意只是說明來貨是以噴砂雕刻而已，核屬事後迴
      護之詞，不足為採。是以原告所稱系爭貨物確為馬來西亞
      所產製云云，綜上事證，核不足採。又其所稱並無涉有虛
      報貨物產地及數量，逃避管制，及虛報貨物產地、材質，
      逃漏關稅之情事云云，依前說明，亦不足採。
    (三)又本件行政救濟期間，原告委由上承報關行至被告存放私
      貨之國宇倉庫，欲提領上開已取得專案輸入許可證，准免
      依逃避管制論處之第4 項貨物花崗石製骨灰甕計300PCS時
      ，發現被告原查驗結果與存倉之扣押物有不盡相符情形。
      複驗時，參照原告交由上承報關行所提供之「客戶訂購單
      」（原處分卷1 ，附件11）資料，會同該報關行全部開箱
      ，逐箱逐件清點結果（原處分卷1 ，附件12-1），原申報
      貨物第1-3 項大理石骨灰甕應減計數量，更正為1,368
      PCS ，並於報單增列未申報之第5-6 項琉璃骨灰甕計
      100PCS（屬准許進口類物品）、第7 項花崗石製骨灰甕計
      80PCS ，原告已再向國貿局取得第FTX298W0000000號（原
      處分卷1 ，附件13）專案輸入許可證，故第5-7 項貨物免
      依逃避管制論處，惟因仍涉虛報貨物產地、材質及數量，
      偷漏關稅情事，仍應依法核處。被告因認本件原處分難謂
      妥適，應予依減計數量及增列項目變更處分，案經被告複
      核結果，第1-3 項貨物涉虛報產地及數量，逃避管制，依
      海關緝私條例第37條第3 項轉據同條例第36條第1 項、第
      3 項規定，處貨價1 倍之罰鍰應更正為548,393 元，併沒
      入貨物（關於原處分1-3 項貨物處貨價1 倍罰鍰633,837
      元之部分應更正為548,393 元；關於原處分1-3 項沒入貨
      物1,548PCS之部分應更正為1,368PCS）；另第4-7 項貨物
      虛報產地、材質及數量，偷漏關稅，依海關緝私條例第37
      條第1 項規定，處偷漏關稅額2 倍之罰鍰應更正為8,270
      元（變更處罰鍰之核算表，原處分卷5 ，附件25）（第
      1-4 項貨物之查價單，原處分卷6 ，附件26；第5-6 項貨
      物之查價單，原處分卷6 ，附件27）。故本件被告就沒入
      超過大理石材質貨物1,368 件部分及罰鍰超過556,663 元
      部分予以認諾，並未違反不利益變更禁止原則。
    (四)此外，本件經被告複驗重新清點後，已更正各項次之貨名
      及數量，花崗石骨灰甕380PCE部分，並於原告補正輸入許
      可文件後放行。惟查，本件原申報進口報單、INVOICE （
      發票）NO：DESB-0711/26、PACKING LIST（裝箱單）NO：
      DESD-0711/ 26 （原處分卷1 ，附件1 ）及ORDER （訂貨
      單）JHTAI001號（原處分卷2 ，附件16），所記載貨名皆
      為「大理石」製品，與查驗結果來貨為大理石、花崗石及
      琉璃等三種製品不符，可知馬國製造商對本件貨品之材質
      、數量並不清楚，石材來源說辭反覆，有違常理。而被告
      驗貨員會同原告至倉庫複驗時，提交驗貨員之客戶訂購單
      （原處分卷1 ，附件11），載有詳細之品名及數量，核與
      原告所檢附第JHTAI001號訂貨單亦不相符，由訂單至報關
      發票、進口報單，所有文件均與來貨不相符合，虛報意圖
      明顯，故本件於複驗時發覺材質、數量不符，並不符合關
      稅法第17條第5 項「應於海關核定應驗貨物前為之」之報
      單申請更正規定，附此敘明。
八、被告所為沒入及罰鍰處分，除沒入超過大理石材質貨物
    1,368 件部分及罰鍰超過556,663 元部分外，並無違誤：
    (一)按「當事人於言詞辯論時為訴訟標的之捨棄或認諾者，以
      該當事人具有處分權及不涉及公益者為限，行政法院得本
      於其捨棄或認諾為該當事人敗訴之判決。」，行政訴訟法
      第202 條定有明文。經查，原告主張本件原處分於法有違
      ，從而沒入貨物及罰鍰應予撤銷，其中部分沒入貨物及罰
      鍰之處分，被告已為認諾，而聲明「訴願決定、復查決定
      及原處分關於沒入大理石材質貨物超過1,368 件部分及罰
      鍰超過556,663 元部分均撤銷。」（本院卷1 第64頁以下
      被告答辯狀），且此部分核屬被告具有處分權，亦不違反
      公益，依前揭規定，本院自得就此部分本於被告之認諾而
      為其敗訴之判決。
    (二)綜上所述，本件原告報運進口系爭貨物（原處分卷1 附件
      1 ），涉有虛報貨物產地及數量，逃避管制，以及虛報貨
      物產地、材質，逃漏關稅之違章情事，被告爰依海關緝私
      條例第37條第3 項轉據同條例第36條第1 項、第3 項規定
      ，處貨價1 倍之罰鍰計633,837 元，併沒入貨物；第4 項
      因已取得國貿局簽發之第FTX298W0000000號專案輸入許可
      證（原處分卷1 附件4 ），准依財政部97年11月3 日台財
      關字第09705505100 號令（原處分卷1 附件5 ），可免認
      屬逃避管制論處，惟另涉虛報貨物產地、材質，逃漏關稅
      情事，爰依海關緝私條例第37條第1 項規定，處所漏關稅
      額2 倍之罰鍰計11,070元（原處分卷1 附件6 ）；除被告
      認諾（即沒入超過大理石材質貨物1,368 件部分及罰鍰超
      過556,663 元）部分外，並無違誤。
九、本件事證，已臻明確，兩造其餘攻擊防禦方法，經審酌對於
    本件判決結果並不生影響，爰不予逐一論列，附此敘明。
十、從而，本件有關沒入超過大理石材質貨物1,368 件部分及罰
    鍰超過556,663 元部分，被告已為認諾，原告就此部分，訴
    請撤銷訴願決定、復查決定及原處分，為有理由，應予准許
    。其餘被告以原告報運進口系爭貨物，涉有虛報貨物產地及
    數量，逃避管制，以及虛報貨物產地、材質，逃漏關稅之違
    章情事，所為沒入及罰鍰處分部分，於法並無違誤，復查及
    訴願決定遞予維持，亦無不合，原告訴請撤銷，為無理由，
    應予駁回。
據上論結，本件原告之訴為一部有理由、一部無理由，依行政訴
訟法第202 條、第104 條，民事訴訟法第79條，判決如主文。
中    華    民    國    99    年    8     月    19    日
                  臺北高等行政法院第三庭
                            審判長法  官  林樹埔
                                  法  官  林玫君
                                  法  官  蕭忠仁
上為正本係照原本作成。
如不服本判決，應於送達後20日內，向本院提出上訴狀並表明上
訴理由，如於本判決宣示後送達前提起上訴者，應於判決送達後
20日內補提上訴理由書（須按他造人數附繕本）。
中    華    民    國    99    年    8     月    19    日
                                  書記官  蕭純純

司法院資訊處製作；財團法人民間司法改革基金會備份。
